【裁判字號】    99,訴,126
【裁判日期】    990512
【裁判案由】    給付借款
【裁判全文】
臺灣臺南地方法院民事判決               99年度訴字第126號
原        告  丙○○
被        告  乙○○
兼訴訟代理人  甲○○
上列當事人間請求給付借款事件，本院於民國99年4月28日言詞
辯論終結，判決如下：
    主      文
被告甲○○、乙○○應連帶給付原告新臺幣伍拾萬柒仟元，及
自民國94年1月1日起至清償日止，按週年利率百分之五計算之利
息。
訴訟費用新臺幣陸仟捌佰拾元由被告連帶負擔。
    事實及理由
一、按訴狀送達後，原告不得將原訴變更或追加，但擴張或減縮
    應受判決事項之聲明，不在此限，民事訴訟法第255條第1項
    第3款定有明文。 本件原告原起訴請求被告等連帶給付新臺
    幣（下同）625,000元， 及自民國94年1月1日起至清償日止
    ，按週年利率百分之5計算之利息，嗣於99年3月16日以書狀
    減縮應受判決之聲明為被告等應連帶給付53,7000元， 及自
    94年1月1日起至清償日止， 按週年利率百分之5計算之利息
    。核原告所為應屬聲明之減縮，揆諸前揭法條規定，並無不
    合，自應准許。
二、原告主張略以：被告甲○○於88年11月8日 以被告乙○○為
    連帶保證人向原告借款625,000元，約定月息5厘，並約定自
    88年12月11日起，被告甲○○每月匯款本金10,000元及利息
    3,000元至原告所有之 彰化商業銀行帳號00000000000000號
    帳戶以償還借款，直至清償完畢，如有一期未給付，視為全
    部到期；詎被告未依約償還，自90年1月1日起即未依約清償
    ，而計算其自88年12月9日至95年8月21日止，僅斷斷續續匯
    款共計277,000元，依原約定應償還總金額814,000元【計算
    式：（本金10,000元ｘ62期）＋（本金5,000元ｘ1期）＋（
    利息3,000元ｘ63期）=814,000元】，扣除被告已清償之277
    ,000元後，尚欠537,000元（計算式：814,000元-277,000元
    =537,000元）未返還，爰依被告二人簽立之借據提起本件訴
    訟等語，並聲明求為判決：被告等應連帶給付原告537,000
    元，及自94年1月1日起至清償日止， 按週年利率百分之5計
    算之利息。
三、被告甲○○、乙○○抗辯略以：被告甲○○確曾簽立上開借
    據，惟借據上所載之金額係以兩張美國運通支票之借款本金
    ，加上高達月息5分或10分以上利息，累積而成借據625,000
    元之高額欠款金額，復依不實之分期計算方式，致被告分期
    應還款總金額高達814,000元， 甚為不公平；而被告統計尚
    存匯款至原告帳戶之單據， 已達285,000元，仍有一些單據
    遺失無法提出， 並非原告所稱僅償還277,000元等語資為抗
    辯。並聲明求為判決：原告之訴駁回。
四、原告主張被告二人曾以借據向其借款625,000元， 兩造合意
    分期應還款總金額為814,000元， 扣除已償還金額後，被告
    尚積欠537,000元等情； 為被告二人所否認，並以前揭情詞
    置辯。是本件之爭點即在於被告二人向原告借款之金額為何
    ？經被告二人已償還之金額為何？經查：
（一）按當事人主張有利於己之事實，就其事實有舉證之責任，
      民事訴訟法第277條前段亦有明文； 次按原告於起訴原因
      已有相當之證明，而被告於抗辯事實並無確實證明方法，
      僅以空言爭執者，當然認定其抗辯事實之非真正，而應為
      被告不利益之裁判，最高法院18年上字第1679號判例意旨
      參照。是原告起訴主張被告二人應給付借款，被告二人對
      於簽立借據並無爭執，惟認借據上借款金額之組成內容有
      疑義，揆諸前開規定及說明，被告對於所提出借款金額內
      容之抗辯事實，應負舉證責任。經查，被告雖抗辯原告係
      將兩張美國運通支票之借款本金， 加上高達月息5分或10
      分以上利息，累積而成借據之高額欠款金額，復依不實之
      分期計算方式， 致被告應還款總金額高達814,000元云云
      ，惟被告就其抗辯，並未舉證以實其說。揆諸前揭說明，
      被告此部分抗辯，並不足採。則原告主張被告向其借款為
      625,000元及兩造合意還款金額共814,000元等情，均可採
      信為真實。
（二）原告主張被告甲○○自90年1月1日起即未依約按期給付應
      付款項， 而自88年12月9日至95年8月21日共匯款277,000
      元至兩造約定之原告帳戶以償還借款乙節，經提出上開帳
      號帳戶活期儲蓄存款存摺內頁影本第1頁至第8頁及統計表
      為憑；被告甲○○並不爭執原告前揭主張，惟抗辯93年11
      月9日曾匯款3,000元至上開帳戶，未為原告計入已還款金
      額內，進而抗辯尚有許多匯款單據因搬家而無法尋獲，還
      款金額不僅如此云云。惟查，銀行存摺係存在人與銀行間
      往來之電子記錄，係平時出、入帳業務之記載，難以假造
      ，亦少有遺漏之可能；再稽之存摺內頁影本及前揭統計表
      ，被告所提出之93年11月9日匯款金額3,000元單據，實已
      載明在存摺第6頁之匯款紀錄上， 亦經原告登錄為統計表
      上之第37筆匯款乙節觀之，原告提出被告已匯款之金額應
      無缺漏；而被告抗辯原告並未全額記錄其還款金額云云，
      並無法舉證以實其說，是被告此部分所為其還款金額已超
      過277,000元之抗辯，亦不足採。 則原告主張被告僅還款
      277,000元乙節，自屬可採。
（三）又按給付有確定期限者，債務人自期限屆滿時起，負遲延
      責任；而遲延之債務，以支付金錢為標的者，債權人得請
      求依法定利率計算之遲延利息；但約定利率較高者，仍從
      其約定利率；應付利息之債務，其利率未經約定，亦無法
      律可據者，週年利率為百分之5；民法第229條第1項、第2
      33條第1項及第203條定有明文。本件被告依約應按月給付
      原告13,000至清償日止，而被告自90年1月1日起即未依約
      按月給付，業如前述，則被告自期限屆滿時起即應負遲延
      責任，惟原告僅主張被告自94年1月1日起負給付遲延責任
      並請求遲延利息，當為法之所許。
（四）復按連帶保證，係指保證人與主債務人就債務之履行，對
      於債權人各負全部給付之責任者而言，最高法院45年台上
      字第1426號判例意旨參照。本件原告主張被告乙○○為被
      告甲○○向原告借款之連帶保證人乙節，為被告二人所不
      爭執，堪信為真實，則揆諸前揭說明，原告主張被告乙○
      ○就本件借款應負連帶保證責任，自屬有據。
（五）綜上所述，原告依消費借貸及連帶保證之法律關係請求被
      告二人連帶給付537,000元，及自支付命令 送達被告翌日
      即94年1月1日起 至清償日止，按週年利率百分之5計算之
      利息，為有理由，應予准許。
五、本件事證已臻明確，兩造其餘攻擊防禦方法及訴訟資料，經
    本院審酌後，核與判決結果不生影響，無一一論述之必要，
    併予敘明。
六、按訴訟費用，由敗訴之當事人負擔；又法院為終局判決時，
    應依職權為訴訟費用之裁判，民事訴訟法第78條及第87條第
    1項分別定有明文。經核本件訴訟費用額為6,830元（即第一
    審裁判費），而原告之請求為有理由，爰依上開規定確定被
    告應負擔之訴訟費用如主文第2項所示。
七、據上論結，原告之訴，為有理由，依民事訴訟法第78條、第
    87條第1項，判決如主文。
中    華    民    國    99    年    5     月    12    日
                          臺灣臺南地方法院民事第三庭
                                法  官  王 獻 楠
上為正本，係照原本作成。
如不服本判決，應於本判決送達後20日內提出上訴狀（須按他造
當事人之人數附繕本）。
中    華    民    國    99    年    5     月    12    日
                                書記官  李 靜 怡

司法院資訊處製作；財團法人民間司法改革基金會備份。
